臺灣板橋地方法院刑事判決　　　　　　　　　　　　　九十一年度交訴字第九三號
　　公　訴　人　臺灣板橋地方法院檢察署檢察官
　　被　　　告　丙○○　男　四.
右列被告因過失致死案件，經檢察官提起公訴（九十一年度偵字第一○八六八號、第
一一一七○號），本院判決如左：
    主      文
丙○○從事業務之人，因業務上之過失致人於死，處有期徒刑陸月，如易科罰金，以
參佰元折算壹日。
    事      實
一、丙○○以駕駛營業小客車營生，為從事駕駛業務之人，曾因傷害案件，於民國七
    十七年間為臺灣臺北地方法院判處有期徒刑七月、緩刑三年確定，又因傷害案件
    ，於八十七年間經臺灣高等法院判處罰金一千元確定，於八十七年七月二十二日
    繳納罰金執行完畢，另因賭博案件，於八十九年間經本院判處罰金二千元確定，
    於九十年四月六日繳納罰金執行完畢，復因賭博案件，於八十九年間經臺灣臺北
    地方法院判處罰金一千元，於九十年七月九日繳清罰金執行完畢，又因賭博案件
    ，於九十年間為臺灣臺北地方法院判處罰金二千元確定，於九十年五月十八日繳
    納罰金執行完畢（以上均不構成本案累犯），詎未知戒慎，於九十一年六月八日
    下午二時五分許，在臺北縣中和市○○街一一二巷十六弄二號前，欲駕駛車牌號
    碼Ｍ七－三四九號營業小客車（以手動排檔）外出營業時，本應注意謹慎妥適操
    控車輛，於開啟電門發動引擎前，尤須注意應將排檔桿撥回空檔，或踩下離合器
    踏板，俾暫時切斷引擎與變速箱間之連結，防免車輛於引擎發動時發生突然衝出
    或倒退之危險，而依當時情形，又無不能注意之情事，竟怠於注意排檔桿已排入
    一檔，又疏未踩下離合器踏板，即貿然開啟電門發動引擎，致前開營業小客車於
    引擎發動後旋向前衝出行進（俗衝暴衝），適路人呂秀卿偕配偶甲○○散步行經
    前開營業小客車前方而猝遭撞擊，造成呂秀卿受有頭部外傷、左股骨骨折等傷害
    ，經送醫急救後，於九十一年六月八日下午六時二十分許休克死亡，甲○○則身
    體則受有左下肢多處挫傷、左足部多處掌骨骨折等傷害；丙○○於事發後即報警
    ，並向據報前來尚不知何人肇事之員警自首坦承肇事。
二、案經甲○○訴由臺北縣政府警察局中和分局（起訴書誤載為樹林分局，應予更正
    ）報請臺灣板橋地方法院檢察署檢察官相驗後偵查起訴。
    理      由
一、右揭事實，迭據被告丙○○於偵查及本院時坦承不諱，與被害人甲○○及被害人
    之女乙○○等指訴情節核無不合，且有道路交通事故調查報告表、事故現場與車
    損相片、及亞東紀念醫院九十一年六月八日診斷證明書（甲○○受傷部分）等存
    卷可資佐證，又被害人呂秀卿因本件道路交通事故受有頭部外傷、左股骨骨折等
    傷害，經送醫急救後，於九十一年六月八日下午六時二十分許休克死亡，亦據臺
    灣板橋地方法院檢察署檢察官督同法醫師相驗屬實，製有勘驗筆錄、相驗屍體證
    明書及驗斷書附卷可稽；此外被告自承以駕駛計程車為業，核與卷內車損相片顯
    示被告肇事時所駕駛之車牌號碼Ｍ七－三四九號小客車為確為黃色車身之營業用
    車（見九十一年度偵字第一○六八六號偵查卷第十九頁），及卷附臺北縣政府警
    察局九十一年九月十一日北警交字第○九一○一四二八四四號函查覆被告於七十
    六年六月五日第一次領取營業小客車駕駛人職業登記證，八十五年七月十六日自
    桃園縣轉入臺北縣執業迄今等語相符，其為從事駕駛業務之人，亦堪認定。
二、按為維持道路交通安全，汽車駕駛人，除遵守各種交通法令及規則所設定之最低
    限度注意標準外，並應注意謹慎妥適駕駛車輛，於駕駛手排檔車輛開啟電門發動
    引擎前，尤應注意應將排檔桿撥回空檔，或踩下離合器踏板，俾暫時切斷引擎與
    變速箱間之連結，防免車輛於引擎發動時發生突然衝出或倒退之危險，此為任一
    具有良知與理性且小心謹慎之人於同一情況下，皆能履踐之客觀注意標準，被告
    身為職業駕駛人，自負有此一注意義務；次據卷內道路交通安全事故調查報告表
    顯示，本件事故發生時天候晴、日間自然光線、路面狀態乾燥、無缺陷、亦無障
    礙物、視距良好，被告亦供明彼時未飲酒，無疲勞駕駛情形，精神狀況良好，並
    陳明其所駕駛之車輛為手排檔之車型等語（見前開偵查卷第八頁反面、第十頁反
    面、相驗卷第三十六頁反面、及本院九十一年九月二十六日審判筆錄），是依當
    時情形，亦無何不能注意之情事存在，倘若被告當時能謹慎控車，能將排檔桿撥
    入空檔而非排入一檔，或能踩下離合器踏板，再開啟電門發動引擎，當不致釀此
    事故，造成被害人呂秀卿死亡、甲○○受傷之結果，是以被告之過失及其過失與
    被害人死傷間有相當因果關係，均至為灼然；綜上事證明確，被告犯行堪予認定
    ，應依法論科。
三、核被告丙○○所為，係犯刑法第二百七十六條第二項之業務過失致死罪及刑法第
    二百八十四條第二項前段之業務過失傷害罪。被告以一過失行為犯上開二罪名，
    為想像競合犯，應依刑法第五十五條規定，從一較重之業務過失致人於死罪論處
    。又被告於肇事後報警處理，並向據報前來尚不知肇事人姓名之臺北縣警察局中
    和分局員警承認為肇事人，有卷附臺北縣警察局九十年六月八日偵辦交通事故案
    件「涉嫌人是否自首」調查表可憑（見相驗卷第二十五頁），參合被告未逃避偵
    審之事實，應認合於自首之要件，是依刑法第六十二條前段規定減輕其刑。爰審
    酌被告身為職業計程車駕駛人，注意能力應較一般人為高，對於維護行車安全應
    盡之注意義務，亦應較一般人嫻熟，竟於外在環境及精神狀況良好之情形下，未
    盡其注意義務，肇致被害人或喪失寶貴而無以回復之生命，或身體受有不輕之傷
    害，其駕駛態度輕率，應予非難，兼衡被告過失程度、素行不佳（曾因傷害案件
    ，於七十七年間為臺灣臺北地方法院判處有期徒刑七月、緩刑三年確定，又因傷
    害案件，於八十七年間經臺灣高等法院判處罰金一千元確定，於八十七年七月二
    十二日繳納罰金執行完畢，另因賭博案件，於八十九年間經本院判處罰金二千元
    確定，於九十年四月六日繳納罰金執行完畢，復因賭博案件，於八十九年間經臺
    灣臺北地方法院判處罰金一千元，於九十年七月九日繳清罰金執行完畢，又因賭
    博案件，於九十年間為臺灣臺北地方法院判處罰金二千元確定，於九十年五月十
    八日繳納罰金執行完畢，見卷內臺灣高等法院被告全國前案紀錄表及臺灣高等法
    院檢察署刑案紀錄簡覆表，惟以上科刑均不構成本案累犯），猶因疏忽再犯本案
    ，顯未知戒慎，及被告犯罪後雖供認無隱，但因未依法投保強制汽車責任險，且
    僅願就過失致死部分賠償新臺幣四十萬元到五十萬元，過失傷害部分賠償新臺幣
    二十萬元，與被害人家屬僅請求被告依強制汽車責任險理賠額給付賠償之低微期
    待，仍有差距，致協議不諧，尚未賠償（見本院九十一年九月二十六日審判筆錄
    及被告提供之國泰世紀產物保險股份有限公司書函影本）等一切情狀，量處如主
    文所示之刑，並諭知易科罰金之折算標準，資為懲儆。
據上論結，應依刑事訴訟法第二百九十九條第一項前段，刑法第二百七十六條第二項
、第二百八十四條第二項前段、第五十五條、第六十二條前段、第四十一條第一項前
段，罰金罰鍰提高標準條例第一條前段、第二條，判決如主文。
本案經檢察官許梨雯到庭執行職務。
中      華      民      國    九十一    年      十      月      九      日
                                    臺灣板橋地方法院交通法庭
                                        法  官  蔡  新  毅
右正本證明與原本無異。
如不服本判決，應於判決送達後十日內，向本院提出上訴狀。
                                        書記官  謝  麗  秋
中      華      民      國    九十一    年      十      月      九      日
※附錄本案論罪科刑主要法條全文※
中華民國刑法第二百七十六條：
因過失致人於死者，處二年以下有期徒刑、拘役或二千元以下罰金。
從事業務之人，因業務上之過失犯前項之罪者，處五年以下有期徒刑或拘役，得併科
三千元以下罰金。
中華民國刑法第二百八十四條：
因過失傷害人者，處六月以下有期徒刑、拘役或五百元以下罰金，致重傷者，處一年
以下有期徒刑、拘役或五百元以下罰金。
從事業務之人，因業務上之過失傷害人者，處一年以下有期徒刑、拘役或一千元以下
罰金，致重傷者，處三年以下有期徒刑、拘役或二千元以下罰金。
